最高法院刑事判決　　　　　　九十四年度台上字第一三七九號
　　上　訴　人　台灣高等法院檢察署檢察官
　　被　　　告　甲○○
上列上訴人因被告偽造文書案件，不服台灣高等法院中華民國九
十三年七月二十一日第二審更審判決（九十三年度上更(二)字第二
二０號，起訴案號：台灣士林地方法院檢察署八十四年度偵字第
九五二七號），提起上訴，本院判決如下：
    主  文
原判決撤銷，發回台灣高等法院。
    理  由
本件原判決以公訴意旨略稱：被告甲○○係台北市○○路四四九
巷十弄十號製造浮標家庭工廠負責人，基於概括犯意，連續於民
國八十四年間在該工廠仿製告訴人即日本人薄墨賢二所製售之「
鬥魂」釣魚浮標不詳數量，並在浮標上偽造薄墨賢二於所製售之
「鬥魂」浮標上之「K. Usuzumi」英文式簽名，而偽造足以表示
係薄墨賢二製造之浮標之意思之準私文書，嗣自八十四年五月間
起，被告先後二次以每只新台幣（下同）七百元至七百五十元之
價格，在不知情之陳翔輝（業經判決無罪確定）所經營，設於台
北市大同區○○○路○段八十六號之「漁世界釣具百貨行」，販
賣其所仿製，上有偽造之薄墨賢二英文式簽名之「鬥魂」浮標約
一千只予陳翔輝並交付之，行使前述準私文書，足以生損害於薄
墨賢二，因認被告連續犯有刑法第二百十六條、第二百十條之行
使偽造私文書罪嫌等情。經審理結果，認被告犯罪不能證明，因
而撤銷第一審科刑之判決，改判諭知被告無罪，固非無見。
惟查：依法應於審判期日調查之證據雖已調查，而其內容未明瞭
者，即與未經調查無異，如遽行判決，仍屬應於審判期日調查之
證據而未予調查，尚不得遽對被告為有利或不利之認定。原判決
以：「告訴人授權證人吳豐登經營之上峰企業有限公司（下稱上
峰公司）在台獨家販賣該浮標……又該授權證明之認證時間為八
十四年九月，在本件案發之後（公訴人指被告仿冒之時間為八十
四年五月間），則八十四年四、五月間，告訴人之『鬥魂』浮標
是否在台灣為大眾所熟悉，而得輕易識別，即有疑問」、「(四)、
公訴人以被告為浮標製造業者，故扣案之仿冒浮標係被告偽造云
云，除未據公訴人提出具體事證為證明外，……搜索時，並未扣
得任何足以證明被告有仿造系爭『鬥魂』浮標之證物，……再次
搜索，雖扣得浮標四個、浮標半成品四個、鉛塊六個、圓棒二支
、貼紙二張，但此等扣押物均與本件『鬥魂』浮標之製造無關，
自不足據以證明被告確有偽造本件『鬥魂』浮標，……被告雖承
認有製造浮標，但否認為製造業者，辯稱僅係小賣業者，兼作技
術較簡單之浮標，伊無扣案『鬥魂』浮標之製造技術等語」（原
判決理由三(二)(四)）等據為被告無罪之諭知。然告訴人始終主張被
告「前於浮子精工公司任職，而『武之介』浮標即為該公司大量
製作促銷之產品，被告為浮標製作之專業人士，對浮標市場知之
甚詳」、「事後才得知武之介浮標係被告甲○○所創制（釣魚人
雜誌第五十三期）」、「釣魚人雜誌第四十期（八十二年十月）
……第六十四、六十五、六十六頁黃仲霖所著……述及……有一
朋友自日本帶回數顆……武之介（浮標）……黃仲霖應可證明被
告甲○○早於八十二年間即已深知鬥魂浮標之特性及與其他浮標
之比較」等語（原審法院八十六年度上訴字第一九八四號卷，下
稱上訴卷，第二一五頁(三)(二)(一)；同卷第四十七頁、第二０三頁背
面），被告之友人即證人黃仲霖於原審法院則證稱：「（法官問
：釣魚雜誌所載述……武之介浮標係何人做的？）是甲○○」、
「（法官問：你如何知道是何人做的？）是甲○○做，到過他的
工廠看過」等語（同上訴卷第二一一頁背面、第二一二頁），是
否指被告早於八十二年即具有製作系爭浮標之專業知識、能力？
告訴代理人於偵查中復就其提出錄影帶一捲主張：「（檢察官問
：八十四年十一月二十三日追加告訴所附錄影帶內容？）有甲○
○在僱人製作本件浮標之過程」（八十四年度偵字第九五二七號
偵查卷，下稱九五二七號偵查卷，第六十四頁），被告於同日筆
錄內則坦承：「（檢察官問：除了合夥的公司外，有無別的場所
在製作浮標？）有，在我家內」（同偵查卷第六十四頁背面）；
於原審法院再陳稱：「（法官問：你所生產浮標與扣案有無類似
的？）是的，我有生產，但無簽這二個字在上面」等語（上訴卷
第三十七頁背面），究該錄影帶之內容為何？是否確有被告仿製
系爭浮標之過程？被告上開供述究係何指？再八十四年十一月二
十八日扣案「浮標四個、浮標半成品四個、鉛塊六個、圓棒二支
、貼紙二張」（九五二七號偵查卷第一０四頁）內容為何？該扣
案鉛塊六個與扣案仿製之六０九個浮標（九五二七號偵查卷第六
十頁）之鉛塊是否相同？告訴代理人於偵查中主張扣案浮標乃以
轉寫紙之方式印製相關文字，故每顆浮標上字體均相同，賢達企
業股份有限公司曾受託印製系爭仿製之轉寫紙等等（九五二七號
偵查卷第四十一頁背面），究該公司受託印製部分，與被告有無
關連？是否足為被告不利之證明？凡此均與被告有無檢察官起訴
偽造或行使偽造私文書犯行攸關，原審就上情未詳予調查釐清，
即遽為被告無罪之諭知，自有應於審判期日調查之證據而未予調
查、判決理由欠備之違背法令，應認上訴為有理由。爰將原判決
撤銷，發回原審法院更為審判。
據上論結，應依刑事訴訟法第三百九十七條、第四百零一條，判
決如主文。
中　　華　　民　　國　九十四　年　　三　　月　二十四　日
                      最高法院刑事第二庭
                          審判長法官  董　明　霈
                                法官  林　茂　雄
                                法官  張　祺　祥
                                法官  呂　永　福
                                法官  陳　世　淙
      本件正本證明與原本無異
                                      書  記  官
中　　華　　民　　國　九十四　年　　三　　月　三十　　日
                                                   Ｒ
